【裁判字號】    88,易緝,319
【裁判日期】    890121
【裁判案由】    詐欺
【裁判全文】
臺灣高雄地方法院刑事判決                        八十八年度易緝字第三一九號
    公  訴  人  臺灣高雄地方法院檢察署檢察官
    被      告  甲○○
右列被告因詐欺案件，經檢察官提起公訴（八十五年度偵字第九○二○號），本院判
決如左：
    主  文
甲○○無罪。
    理  由
一、公訴意旨略以：被告甲○○係盛盈實業行負責人，竟意圖為自己不法之所有，於
    民國八十五年二、三月間，佯向侃榮實業有限公司（下稱侃榮公司）購買塑膠袋
    一批，並簽發新台幣（下同）四萬七千元之支票一張，以資取信，致使侃榮公司
    不疑而交付塑膠袋（起訴書誤植為塑膠帶）一批予被告，詎上開支票屆期退票，
    被告則逃逸行方不明，侃榮公司始知受騙，因認被告涉有刑法第三百三十九條第
    一項之詐欺取財罪嫌。
二、按犯罪事實應依證據認定之，無證據不得推定其犯罪事實，又不能證明被告犯罪
    者，應諭知無罪之判決，刑事訴訟法第一百五十四條、第三百零一條第一項定有
    明文。又按被害人係以使被告受刑事處罰為目的，故其陳述被告之犯罪情形，雖
    非絕對不得採為判決之基礎，但以陳述本身無瑕疵可指，且與事實相符者始得為
    之，最高法院五十六年台上字第六九八號判例參照。又「被害人之陳述如無瑕疪
    ，且就其他方面調查又與事實相符，固足採為科刑之基礎，倘其陳述尚有瑕疵，
    則在未究明前，遽採為論罪科刑之根據，即難認為適法」、「告訴人之告訴，係
    以使被告受刑事訴追為目的，是其陳述是否與事實相符，仍應調查其他證據以資
    審認」，最高法院六十一年台上字第三０九九號判例、五十二年台上字第一三０
    ０號判例可資參照。刑事訴訟法上所謂認定犯罪事實之證據，係指足以認定被告
    確有犯罪行為之積極證據而言，如未能發現相當證據或證據不足以證明，自不能
    以推測或擬制之方法，以為裁判基礎，最高法院二十九年上字第三一０五號及四
    十年台上字第八十六號分別著有判例；又認定不利於被告之事實，須依積極證據
    ，苟積極證據不足為不利被告之認定時，即應為有利於被告之認定，更不必有何
    有利之證據，最高法院三十年上字第八一六號判例參照。再按刑法第三百三十九
    條第一項詐欺罪之成立，以意圖為自己或第三人不法所有，以詐術使人將本人或
    第三人之物交付為要件。所謂以詐術使人交付，必須被詐欺人因其詐術而陷於錯
    誤，若其所用方法，不能認為詐術，亦不致使人陷於錯誤，即不構成該罪，最高
    法院四十六年台上字第二六０號判例可資參照。
三、訊據被告甲○○固坦承於右揭時、地向告訴人侃榮公司訂購塑膠袋一批，合計價
    款為新台幣（下同）五萬二千元，而伊僅給付訂金五千元，未依約給付餘款四萬
    七千元之事實，惟堅決否認有詐欺取財之犯行，辯稱：伊向告訴人進貨當時伊公
    司仍在營業中，嗣因受經濟不景氣之影響致伊公司倒閉，而無法依約給付餘款，
    伊並沒詐欺告訴人之意思，後來伊到處躲債，告訴人未能找到伊，伊與告訴人間
    實存在誤會等語。
四、本件公訴人認被告甲○○涉有刑法第三百三十九條第一項之詐欺取財罪嫌，無非
    以告訴人代表人乙○○、告訴代理人蔡健信於偵查中之指述及支票、退票理由單
    各乙紙為其論罪之依據。
五、告訴人侃榮公司之代理人蔡健信雖於偵查中一再指述：被告於右揭時、地，向告
    訴人詐購塑膠袋一批，而未付餘款四萬七千元後，旋即人去樓空，貨款餘款未付
    云云，並認被告有右揭詐欺取財犯行。然查：（一）被告係於八十四年九月十二
    日向告訴人訂購塑膠袋一批，價金共計五萬二千元，而告訴人乃於八十四年九月
    二十七日交付該批貨物，且被告於告訴人交貨同時並給付訂金五千元，此有告訴
    代表人乙○○於本院調查程序中提出之訂購單、出貨單各乙紙在卷為憑，基此，
    公訴意旨所認之犯罪時間尚與事實有間，容有誤會，合先敘明。（二）又告訴代
    表人乙○○於本院調查程序中陳稱：當時被告先與伊公司業務員以電話聯絡，被
    告訂貨金額並不大，僅為一般基礎訂貨額而已，且伊公司之業務員亦曾至被告公
    司看過，有正常在經營中，所以才出貨給被告等語（見本院八十九年一月七日訊
    問筆錄），堪認本次交易告訴人仍係本於商業上交易往來之信任關係，而與被告
    間成立及履行買賣契約，據上，被告既未對告訴人施以任何詐術，則被告與告訴
    人訂約過程中，告訴人並無陷入錯誤之情。至被告雖事後未依約給付貨款，然此
    為被告事後是否應負民事上遲延給付或債務不履行責任之問題，要難因此認定被
    告於與告訴人訂立契約時即具有詐欺之故意甚明。（三）至告訴人侃榮公司所提
    出之支票、退票理由單各乙紙，僅能證明被告確有向告訴人公司訂購塑膠袋一批
    並積欠告訴人上開貨款之事實。而據本院卷附之高雄市票據交換所八十六年二月
    五日高市票交業乙字第三九八號函（附於本院八十六年度易字四六五號卷第二六
    頁），可得知被告於八十五年二月二日始遭拒絕往來在案，是以尚均無法據之認
    定被告自始於訂貨當時即八十四年九月十二日，具有詐欺之意圖。（四）綜上事
    證，被告前揭辯詞，洵非虛假，從而，被告事後未依約給付餘款之行為，依上揭
    說明，自與詐欺取財之構成要件不相符，再參以被告業將上開積欠之貨款四萬七
    千元，當庭給付告訴代表人乙○○點收無訛，有本院八十九年一月七日訊問筆錄
    附卷可稽，及告訴代表人亦表示案發當時，可能景氣不好，被告才倒閉，應非故
    意要詐騙，將不追究，願撤回對被告之告訴等情觀之（見本院同上訊問筆錄），
    堪認被告應無詐欺之故意，其雖未遵期給付貨款，亦僅係單純民事上債務不履行
    之問題，究難遽認其有何施用詐術之行為，更遑論有使告訴人陷於錯誤之情形發
    生，從而被告之行為，自與詐欺取財之犯罪構成要件不相符合。是以尚無法僅憑
    以告訴人代表人乙○○、告訴代理人蔡健信於偵查中之指述及支票、退票理由單
    各乙紙，即認定被告有上開詐欺取財之罪嫌。此外，本院復查無其他證據足資證
    明被告有詐欺取財之犯行，既不能證明被告犯罪，揆諸上揭刑事訴訟法之規定，
    依法應予諭知無罪之判決。
據上論斷，應依刑事訴訟法第三百零一條第一項，判決如主文。
本案經檢察官孫小玲到庭執行職務
中      華      民      國    八十九    年    一    月      二十一      日
                              臺灣高雄地方法院刑事第三庭
                                    法  官  王  美  玲
右為正本，係照原本作成，證明與原本無異。
如不服本判決，應於判決送達後十日內，向本院提出上訴狀。
                                    書記官  楊  真  芬
中      華      民      國    八十九    年    一    月      二十一      日


司法院資訊處製作；財團法人民間司法改革基金會備份。
